【裁判字號】    90,交上訴,700
【裁判日期】    900828
【裁判案由】    過失致死
【裁判全文】
臺灣高等法院臺中分院刑事判決                    九十年度交上訴字第七００號
    上  訴  人  臺灣臺中地方法院檢察署檢察官
    上  訴  人
    即  被  告  丁○○
    選任辯護人  鄭晃奇
右上訴人，因被告過失致死案件，不服臺灣臺中地方法院八十九年度交訴字第一三五
號，中華民國八十九年十一月八日第一審判決（起訴案號：臺灣臺中地方法院檢察署
八十九年度偵字第一四四０四號），提起上訴，本院判決如左：
    主  文
原判決關於業務過失致死部分撤銷。
丁○○從事業務之人，因業務上之過失致人於死，處有期徒刑捌月。
    事  實
一、丁○○係銀城紙業股份有限公司之大貨車司機，為從事駕駛業務之人。於民國（
    下同）八十九年八月二十一日上午八時三十分許，駕駛車牌號碼Ｆ五－九六一號
    （原審誤載為Ｈ五─九六一號）大貨車，沿台中縣清水鎮○○路由南往北方向行
    駛，途經中央路接近中社路口之無號誌交岔路口處時（榔一號橋旁），本應注
    意汽車駕駛人行經無號誌交岔路口時，應減速慢行，作隨時停車之準備，並暫停
    讓右方車先行，及汽車行駛時，應注意車前狀況，隨時採取必要之安全措施，以
    避免危險之發生，而依當時天候晴、日間自然光線、路面乾燥無缺陷、視距良好
    情形，又無不能注意之情事，竟疏未注意及此，適有陳啟南騎乘車牌號碼ＳＯＨ
    －００七號機車，沿與中社路平行方向某產業道路由東往西行駛，亦疏未注意車
    前狀況慢行通過該路口，待丁○○發現陳啟南騎乘之機車已煞避不及而發生碰撞
    ，陳啟南人車倒地，受有顱內出血、胸腹腔內出血等傷害，經送醫急救，延至同
    日上午九時二十分許不治死亡。丁○○於肇事後隨即主動報案，並向到場處理警
    員陳述肇事經過，自首而接受裁判。
二、案經台中縣警察局清水分局報請臺灣臺中地方法院檢察署檢察官相驗後自動檢舉
    偵查起訴。
    理  由
一、訊據上訴人即被告（下稱被告）丁○○，固坦承有於右揭時地，駕駛大貨車與被
    害人陳啟南所騎乘之機車發生碰撞，致陳啟南傷重死亡之事實，惟矢口否認有上
    開過失致死之犯行，並辯稱其當時駕駛該大貨車途經該處時，被路旁之鐵皮屋防
    風牆所擋住，沒有看到被害人之機車，被害人亦未看到其之大貨車，而從旁邊撞
上其之大貨車，其應無過失云云。惟查：
(一)被告丁○○於上開時地駕車，因發生碰撞事故，造成被害人陳啟南死亡之事實，
    業據被告於偵審中供認在卷，核與被害人家屬陳李頭指訴之情節相符，並有道路
    交通事故調查報告表、現場事故照片四張及現場全貌照片六張在卷可稽，且經證
    人即警員乙○○、丙○○於本院九十年八月二十一日審理時，就現場圖之製繪過
    程，及處理之情節證稱屬實，而被害人確因本件車禍死亡，亦經台灣台中地方法
    院檢察署檢察官督同法醫師相驗明確，並制有勘驗筆錄、相驗屍體證明書、驗斷
    書等附卷為憑，是該車禍與被害人之死亡間，有相當因果關係，洵堪認定。又被
    告於警訊時供稱「車速約四十至五十公里」、「因為我的疏忽致對方死亡，我對
    家屬很抱歉」云云，並於偵查中供稱「時速約四、五十公里，當時我走中央路，
    死者走中社路，當地沒紅綠燈」、「因未注意車前狀況而未減速」、「我確有過
    失」云云（參見相字卷八、九、十七頁），再於原審時供稱「車速約四、五十公
    里」、「路口沒有紅綠燈」云云（參見原審卷十五頁），復於本院九十年四月三
    十日調查時供稱「我沒有注意有過失才發生車禍」等語，是被告當時肇事之車速
    ，確已超過限速之四十公里（參見道路交通事故調查報告表所載），至為顯明，
    ，被告先前且已是認其有過失而肇事，亦甚顯然，則被告於本院審理時空口辯稱
    其無過失云云，核係卸責之詞，難以採信。
(二)按汽車行經無號誌之交岔路口應減速慢行，作隨時停車之準備，如同為直行車者
    ，左方車應讓右方車先行。又汽車行駛時，駕駛人應注意車前狀況，並隨時採取
    必要之安全措施，分別為道路交通安全規則第九十三條第一項第四款、第九十四
    條第三項、第一百零二條第一項第二款定有明文。本件被告於本院調查時，供承
    該路段其走過好幾次云云（參見本院卷二五頁），自應知悉該路段之地形，而依
    偵審中之相片所載該路段路寬係雙向車道，被告如有注意車前狀況，並保持減速
    慢行，應能避免與被害人之機車碰撞，是被告再提出相片多紙，辯稱其無法避免
    本件車禍發生云云，不僅與原審（參見原審卷三一頁）及偵查中所供不合，且無
    從證明該相片地形之鐵皮屋防風牆，必然造成本件車禍發生之關連性，其上開所
    辯已難採取。又依卷附道路交通事故調查報告表所載：當時天候晴、日間自然光
    線、路面乾燥無缺陷、視距良好等情形，並無不能注意之情事，被告違反前揭規
    定，未盡注意義務，因而肇事致被害人死亡，已堪認有過失。且經本院將本件車
    禍送請臺灣省臺中縣區車輛行車事故鑑定委員會鑑定結果，認「丁○○酒後駕駛
    自大貨車未減速慢行，未注意車前情況，未讓右方車先行，為肇事主因。陳啟南
    駕駛輕機車未注意車前情況，為肇事次因」之情事，亦有該會九十年七月二十六
    日中縣鑑字第九００二八四號函所附鑑定意見書在卷可稽，益見被告確有過失之
    情事，被告於本院請求再送覆議云云，無非以本件實際車禍地點在清水鎮○○路
    一三０號前方路口，而中央路與中社路口確有紅綠燈，且依刮地痕所示，被害人
    係逆向行駛等等為憑，但證人即警員乙○○於本院九十年八月二十一日審理時明
    確證稱因所帶酒測器故障而稍慢做測試，但現場圖絕對正確等語在卷，亦有被告
    於本院所繪之現場位置圖可憑，再依原審之筆錄（參見原審卷十五、二一頁）及
    判決書所載地點，可見本案發生車禍地點並非中央路與中社路交叉路口，而係
    榔一號橋旁之無號誌交叉路口，至為顯明，應無疑義。況被告於偵查中及原審時
    並無聲請車禍之鑑定，而本院於九十年四月三十日調查時就有無鑑定責任必要時
    ，詢問雙方，雙方就被告有無過失，並無爭執在卷，則被告於本院空口辯稱其無
    過失云云，顯難採取，其請求再送覆議乙節，亦非必要。雖依上開鑑定結果，被
    害人雖疏未注意車前狀況而就事故之發生，亦與有過失，然此無解免於被告過失
    責任，告訴代理人於本院主張被害人應無過失云云，亦難採取。從而，被告有上
    開過失致死之犯行，洵堪認定，被告上開所辯云云，無非係避重就輕之詞，難以
    採取，是本件被告事證明確，其上開犯行，洵堪認定。
二、按被告為銀城紙業股份有限公司之大貨車司機，係從事業務之人，為被告於偵審
    中所是認，是核被告所為，係犯刑法第二百七十六條第二項之業務過失致人於死
    罪。被告於肇事後隨即報案，並向到場處理警員陳述肇事經過，業據被告陳明在
    卷，並經到場處理警員乙○○於原審到庭證稱明確（參見原審卷二一頁），核與
    刑法第六十二條前段之自首要件相符，應依法減輕其刑。原審經審理之結果，認
    被告罪證明確，予以論科，固非無見。但本件車禍之發生，依被害人家屬陳李頭
    於警訊所供被害人自家裡出發之時間為上午八時，佐以被害人及被告於警訊及偵
    查中所供，堪認應係上午八時三十分許，原審上開認定之時間，自有違誤。又本
    件車禍發生後，究竟被告有無過失，除被告自白外，尚非明確，原審未進行鑑定
    即逕行認定，亦有未合。被告提起上訴，否認有上開犯行，並辯稱原審量刑過重
    云云，固非可取，惟檢察官依被害人之請求，主張被告未和解，原審量刑過輕云
    云，固非無見。但本件車禍，依上鑑定結果，被害人亦有過失，被告且符合自首
    之要件，則能否和解自應斟酌雙方之資力儘力達成，被告亦於本院陳明願再給付
    七十萬元，則無法和解，自應由民事訴訟解決，尚難因而認原審量刑過輕，是檢
    察官之上訴，亦為無理由，但原判決此部分既有上開可議，即屬無可維持，應由
    本院撤銷改判。爰審酌被告與被害人之過失程度，被害人因事故發生而死亡、被
    告尚未能與被害人家屬達成和解及其犯後態度尚稱良好等一切情狀，量處如主文
    第二項所示之刑，以示懲儆。
據上論斷，應依刑事訴訟法第三百六十九條第一項前段、第三百六十四條、第二百九
十九條第一項前段，刑法第二百七十六條第二項、第六十二條前段，罰金罰鍰提高標
準條例第一條，判決如主文。
本案經檢察官甲○○到庭執行職務
中      華      民      國    九十    年      八      月      二十八    日
    臺灣高等法院臺中分院刑事第二庭
                                      審判長法  官  羅  禮  政
                                            法  官  陳  欣  安
                                            法  官  蔡  聰  明
右正本證明與原本無異。
如不服本判決應於收受送達後十日內向本院提出上訴書狀，其未敘述上訴之理由者並
得於提起上訴後十日內向本院補提理由書（均須按他造當事人之人數附繕本）。
                                            書記官    瑞  芳
中      華      民      國     九十      年      八       月   二十九   日
刑法第二百七十六條：
因過失致人於死者，處二年以下有期徒刑、拘役或二千元以下罰金。
從事業務之人，因業務上之過失犯前項之罪者，處五年以下有期徒刑或拘役，得併科
三千元以下罰金。
                                                                        Ｆ


司法院資訊處製作；財團法人民間司法改革基金會備份。
